臺灣臺中地方法院民事判決　九十三年度訴字第二一六○號
　　原　　　告　乙○○
　　被　　　告　甲○○
右當事人間請求損害賠償事件，於中華民國九十四年三月一日言詞辯論終結，本院判
決如左：
    主      文
被告應給付原告新台幣參拾捌萬伍仟零柒拾捌元，及自民國九十三年九月十日起，至
清償日止，按年息百分之五計算之利息。
原告其餘之訴駁回。
本判決第一項原告勝訴部分，得假執行；被告如以新台幣參拾捌萬伍仟零柒拾捌元，
為原告預供擔保後，得免為假執行。
原告其餘假執行之聲請駁回。
訴訟費用由被告負擔百分之二十；餘由原告負擔。
    事實及理由
甲、程序方面：
  (一)本件被告未於最後言詞辯論期日到場，核無民事訴訟法第三百八十六條各款所列
    情形，爰依原告之聲請，由其一造辯論而為判決。
  (二)按訴狀送達後，原告不得將原訴變更或追加他訴，但擴張或減縮應受判決事項之
    聲明者，不在此限，民事訴訟法第二百五十五條第一項第三款定有明文。本件原
    告起訴時，係請求被告給付新台幣（下同）六十一萬三千一百九十一元，及自起
    訴狀繕本送達翌日起至清償日止，按週年利率百分之五計算之利息；嗣原告於民
    國（下同）九十四年三月一日，減縮請求被告給付五十一萬三千三百元，及自起
    訴狀繕本送達翌日起至清償日止，按週年利率百分之五計算之利息，是原告所為
    訴之聲明減縮，核與前開規定相符，自應予以准許。
乙、實體部分：
一、本件原告起訴主張：被告於九十二年五月十四日上午七時許，騎乘車牌號碼ＨＬ
    六─○六一號重型機車，沿臺市縣○里市○○路，由南往北方向行駛，途經同路
    二段菩提醫院前時，竟疏於注意，於同日時四十分許，貿然逆向行駛，斜行左轉
    橫越中興路，並橫占慢車道停車，妨礙慢車道行駛之車輛通行，適有原告騎乘車
    牌號碼ＮＶＩ─六六五號機車，由北往南方向行駛，途經該處，閃避不及，撞及
    由被告所騎乘之前揭機車，致原告人車倒地受有右足踝挫擦傷及皮膚缺損等傷害
    。原告就此車禍事件，並無任何過失而受有損害，爰請求被告賠償：(一)醫藥費：
    五萬九千元。(二)增加生活支出：(1)醫療接送費一萬四千四百元。(2)看護費：七萬
    二千六百元。(三)減損勞動能力：七萬元。(四)薪資補償：九萬七千三百元。(五)精神
    慰撫金：原告因被告過失受有前述傷害，致左小腿外傷、右足踝三度燒傷併腓骨
    及多條肌腱壞死須施行多次皮瓣及植皮手術，復遺留有傷疤，外觀醜形，對原告
    精神上造成極大之痛苦，為此請求被告賠償慰撫金二十萬元等語。並聲明：被告
    應給付原告五十一萬三千三百元，及自起訴狀繕本送達翌日（即九十三年九月十
    日）起，至清償日止，按年息百分之五計算之利息，且陳明願供擔保請准宣告假
    執行。
二、被告則以：九十二年五月十四日當天，被告確有騎乘機車至大里菩提醫院，惟被
    告已停好車後，原告即騎車而至，並自右後側撞擊被告機車，雙雙倒地，故本件
    車禍之發生，被告並無過失；其次，原告請求賠償醫藥費、交通費、工資損失、
    看護費等，並未提出單據；又原告小腿固受有燙傷，但未因此影響其行走及勞動
    能力，且其右腿機能並未喪失，而勞工保險殘廢給付標準表並無小腿燙傷給付項
    目及標準；而原告已領強制汽車責任保險之保險金七萬二千四百九十一元，且被
    告國小畢業，為單純家庭主婦，又罹疾病等語置辯。並聲明：原告之訴及假執行
    之聲請均駁回，如受不利益之判決，願供擔保請准宣告免為假執行。
三、本件原告主張：被告於九十二年五月十四日上午七時許，騎乘車牌號碼ＨＬ六─
    ○六一號重型機車，沿臺市縣○里市○○路，由南往北方向行駛，途經同路二段
    菩提醫院前時，竟疏於注意，於同日時四十分許，貿然逆向行駛，斜行左轉橫越
    中興路，並橫占慢車道停車，妨礙慢車道行駛之車輛通行，適有原告騎乘車牌號
    碼ＮＶＩ─六六五號機車，由北往南方向行駛，途經該處，閃避不及，撞及由被
    告所騎乘之前揭機車，致原告人車倒地受有右足踝挫擦傷及皮膚缺損等傷害之事
    實，為被告所不爭執，並有原告所提之菩提醫院診斷證明書、友仁醫院診斷證明
    書各一份在可參，雖被告辯稱：本件車禍之發生，其並無過失可言云云。惟查：
    被告係騎乘機車行經肇事地段往左前方變換車道斜行穿越車道至菩提醫院門口附
    近慢車道處即橫占慢車道欲停車等情，被告並不爭執，再由肇事現場圖及照片觀
    之，被告亦顯係將其機車停放於慢車道附近，致使沿慢車道駛至之原告機車防範
    不及，而碰撞被告機車之右後側處，肇至本件車禍發生，是被告騎乘機車斜行左
    轉不當，為本件車禍肇事原因，原告騎乘機車無肇事因素。此外，原告亦曾於交
    通案件審理時坦承有疏失，亦經本院調閱該刑案卷查明屬實，復核與原告前開指
    述之情節大致相符，並有道路交通事故現場圖、道路交通事故調查報告表、現場
    照片五張附於偵查卷可稽。是被告辯稱：其對本件車禍之發生，並無過失，以及
    原告與有過失云云，顯非可採。另本件被告騎乘機車未注意車前狀況及違規左轉
    肇事之犯罪事實，亦經本院刑事庭判處罪刑確定，復有本院九十三年度交易字第
    二三三號刑事判決一份在卷可參，查核屬實，是原告上開主張，堪信為真實。
四、按車輛行駛時，駕駛人應注意車前狀況，機車轉彎時應依規定，不應橫占慢車道
    停車，妨礙慢車道行駛之車輛通行，並隨時採取必要之安全措施，道路交通安全
    規則第九十四條、第九十九條第一項訂有明文。本件被告騎乘機車自應注意上述
    道路交通安全規定，且參諸卷附前開刑事案件道路交通事故調查報告表所載，本
    件事故發生時天氣晴，日間自然光，路況良好，依其狀況，又無不能注意之情形
    ，竟疏不注意為之，以致肇事，致人受傷，被告顯有過失。又本件車禍肇事原因
    ，經臺灣省臺中縣區車輛行車事故鑑定委員會鑑定結果，認為被告駕駛ＨＬ六─
    ○六一號重型機車斜行左轉不當，為肇事原因，有九十三年三月三日中縣鑑字第
    九三○○二五號函附鑑定意見書附於刑案偵查卷可資參照。原告所受傷害與被告
    之過失行為間，有相當因果關係，堪以認定。故原告主張被告應負損害賠償之責
    任，於法有據。
五、次按因故意或過失，不法侵害他人之權利者，負損害賠償責任；汽車、機車或其
    他非依軌道行駛之動力車輛，在使用中加損害於他人者，駕駛人應賠償因此所生
    之損害；不法侵害他人之身體或健康者，對於被害人因此喪失或減少勞動能力，
    或增加生活上之需要時，應負損害賠償責任；不法侵害他人之身體、健康、名譽
    、自由、信用、隱私、貞操，或不法侵害其他人格法益而情節重大者，被害人雖
    非財產上之損害，亦得請求賠償相當之金額，民法第一百八十四條第一項、第一
    百九十一條之二前段、第一百九十三條第一項、第一百九十五條各訂有明文。本
    件原告據此就被告之過失侵權行為，而請求之各項損害賠償，茲分別審酌如下：
  (一)醫療費部分：本件原告因系爭肇事而就醫治療，計支出醫藥費十一萬四千零九十
    一元（其中菩提醫院部分為一萬零三百四十一元、友仁醫院部分為十萬三千七百
    五十元），有上開醫院診斷證明書三紙及醫療費用收據計三十張在卷可參，惟被
    告所投保之國華產物保險股份有限公司台中分公司（下稱國華保險公司）已就前
    開醫療費用部分理賠五萬五千零九十一元，是原告請求被告賠償醫藥費為五萬九
    千元，為有理由。
  (二)增加生活支出部分：原告因系爭車禍而受傷期間須往返醫院（住院除外）門診、
    復健而支出之交通費計三萬一千八百元，以及住院期間須僱請專人照顧看護而支
    出看護費用計七萬二千六百元，並提出陳秋爐自營計程車行收據影本三紙、前開
    醫院整段證明書影本三紙、慈暉看護中心收據一紙、看護池乙暄出具之收據一紙
    、友仁醫院證明書一紙在卷為憑。惟其中交通費部分因國華保險公司已理賠一萬
    七千四百元，原告即予扣減，而請求被告給付一萬四千四百元；且前開交通費支
    出日期皆非原告住院期間，又係原告為治療系爭肇事傷情所必需，核屬必要之支
    出，故被告辯稱無支出之必要，殊無足採。至於看護費方面，業據原告提出友仁
    醫院證明書一紙，足徵原告系爭傷情確有僱請專人照顧之必要，則因此支出之看
    護費，應屬必要之支出；但依據原告所出具之收據二紙，其中看護日期九十二年
    七月一日至同年月六日，竟重複請求，縱或原告確有照顧看護事實，惟前開證明
    書亦僅證明有看護之必要，且該六日之看護何以不同於其他須看護日之情狀，此
    部分原告亦未舉證以實其說，故該六日之看護費用重複部分，應予剔除，是原告
    請求被告給付交通費一萬四千四百元，以及看護費用六萬六千元範圍內，核屬必
    要，應予准許，逾此部分為無理由，應予駁回。
  (三)減損勞動能力部分：原告主張因本件車禍受傷，其右小腿三度燒傷、腓骨及多條
    肌腱壞死，植皮後皮膚無排汗功能，遂依據勞工保險殘廢給付障害項目及審查標
    準，以及強制汽車責任保險給付標準表規定，其符合給付等級第十三級，而請求
    七萬元。經查，系爭車禍發生於九十二年五月十四日，而原告於九十一年度之薪
    資為月薪二萬四千三百二十五元，此有原告提出九十一年度各類所得扣繳暨免扣
    繳憑單影本一紙附卷可稽。而原告確因本件車禍受傷致左小腿外傷、右小腿三度
    燒傷（腓骨及多條肌腱壞死），且醫師囑言記載多次植皮手術，植皮後2﹪疤痕
    無排汗功能；而身體皮膚、排汗功能喪失，係指外傷或燒燙傷或化學灼傷等原因
    的影響引起功能障礙除頭、臉、頸部以外身體遺存肥厚性疤痕或植皮厚疤痕；其
    次，因皮膚功能受損不易以「排汗」或「感覺」為評估標準，故以皮膚外觀或疤
    痕高度、硬度為測量評估標準。為方便及統計，除於診斷書上載明疤痕占體表面
    積之百分比外，輔以相片為佐證，其中2﹪～5﹪之給付等級為十三等情，有友仁
    醫院診斷證明書一紙、行政院勞工委員會88.10.8台八十八勞保三字第○○四四
    七二八號函發布之(四)補充增列勞工保險身體皮膚、排汗功能喪失者之審查標準影
    本一紙在卷足參。又原告係七十二年四月十五日出生，且其於九十二年九月十二
    日起再度返回原工作處所任職，故其勞動能力減損應自九十二年九月十二日起，
    迄其六十歲退休時止，其減少百分之二之工作能力，應按其工作收入之百分之二
    計算其損害。查原告於九十二年九月十二日時為二十歲又六月（不足一月以一月
    計算），至其六十歲時尚有三十九年又六月。即自九十二年九月十二日起，迄原
    告六十歲退休時止，共三十九年又六月減少百分之二之工作能力，應按其工作收
    入之百分之二計算其損害。經依霍夫曼式扣除中間利息一次計算，即為十二萬九
    千六百五十七元。
    計算式：年別5%複式霍夫曼計算法（第一年不扣除中間利息）：
    [291910*21. 00000000（此為應受扶養39年之霍夫曼係數）+291910*0.5*
    （22.00000000-00.00000000）]=0000000（小數點以下四捨五入）。
    0000000*2%=129657（小數點以下四捨五入）。
    故原告就此部分請求七萬元，未逾前開數額，為有理由，應予准許。
  (四)薪資損失部分：原告主張迄因系爭車禍受傷就醫治療、復健，而無法工作取得薪
    資，自九十二年五月十四日起至同年九月十四日止，共計四個月，以其每月平均
    工資二萬四千三百二十五元，計算四個月，故請求被告賠償九萬七千三百元。經
    查，原告前開主張，固有其提出之扣繳憑單、鼎王麻辣火鍋公益店留職停薪證明
    書各一紙在卷可參，惟查該留職停薪證明書所記載留職停薪之期間為九十二年五
    月十五日至同年九月十一日，即原告因系爭車禍受傷無法工作而未能取得薪資日
    數共計三個月又二十八日，應按其九十一年度每月平均薪資計算其損害額。即為
    ：九萬五千六百七十八元。於此範圍內之請求，為有理由，應予准許，逾此部分
    之請求，應予駁回。
    計算式：24325ｘ3＋24325ｘ28/30＝95678（小數點以下四捨五入）
  (五)精神慰撫金部分：本件原告小腿因被告過失行為而受傷就醫，並經多次皮瓣、植
    皮手術，復健治療亦將近一年，且原告正值雙十年華之際，因本件車禍致小腿遺
    留傷疤，無法穿著裙子，其身心所受痛苦，自屬非小，本院審酌原告上開所受之
    傷勢，及原告教育程度為高中，目前半工半讀，而被告教育程度為國小畢業，為
    單純家庭主婦，復罹患子宮頸癌，名下並財產等兩造之社會身分、地位、經濟狀
    況，認原告請求被告賠償精神慰撫金二十萬元，尚屬過高，應以八萬元為適當，
    逾此部分，自難准許。
  (六)基上，原告因本件車禍得向被告請求賠償之財產及非財產上損失合計為三十八萬
    五千零七十八元。
六、再按保險人依本法規定給付之保險金，視為加害人或被保險人損害賠償金額之一
    部分，加害人或被保險人受賠償請求時得扣除之，強制汽車責任保險法第三十條
    定有明文。本件原告因系爭事故，業已領取七萬二千四百九十一元強制汽車責任
    保險金之事實，有原告所提國華保險公司強制汽車責任保險給付明細表一份在卷
    可參，且原告業已於其請求範圍內扣除，已如前述，被告就此再為抗辯，自不足
    採，附此敘明。從而，原告依上述侵權行為損害賠償之法律規定，請求被告應給
    付原告三十八萬五千零七十八元，為有理由，應予准許；原告逾此部分之請求，
    為無理由，應予駁回。
七、本判決原告勝訴部分，所命被告給付之金額未逾五十萬元，爰依職權宣告假執行
    。被告就此部分陳明願供擔保請准宣告免為假執行，經核無不符，爰酌定相當擔
    保金，併准許之。至於原告敗訴部分，其假執行之聲請失所附麗，應予駁回。
據上論結：本建原告之訴為一部有理由，一部無理由，依民事訴訟法第三百八十五條
第一項前段、第七十九條、第三百八十九條第一項第五款、第三百九十二條第二項，
判決如主文。
中　　　華　　　民　　　國　　九十四　　年　　　三　　　月　　 十五 　　日
                                    台灣台中地方法院民事第四庭
~B法      官  夏一
右為正本，係照原本作成。
如對本判決上訴，須於判決送達後二十日內向本院提出上訴狀（須附繕本）。
中　　　華　　　民　　　國　　九十四　　年　　　三　　　月　　 十五 　　日
~B法院書記官
